【裁判字號】    90,易,1608
【裁判日期】    900531
【裁判案由】    竊盜等
【裁判全文】
臺灣高雄地方法院刑事判決                         九十年度易字第一六八號
    公  訴  人  臺灣高雄地方法院檢察署檢察官
    被      告  庚○○
右列被告因竊盜等案件，經檢察官提起公訴（八十九年度偵字第二一六三六號、八十
九年度偵字第二一八七一號、八十九年度偵字第二七八四六號、九十年度少連偵字第
四五號），本院判決如左：
    主  文
庚○○成年人與未滿十八歲之人連續結夥三人以上竊盜，處有期徒刑壹年貳月；鑰匙
壹把沒收。又收受贓物，處有期徒刑貳月。應執行有期徒刑壹年參月；鑰匙壹把沒收
。
    事  實
一、庚○○於民國八十九年九月十五日晚間不詳時許，因見丁○○所有車號ＯＶＡ—
    九○二號重型機車停放於高雄縣美濃鎮○○街○段九十六巷二號大樓停車場內，
    無人看管，有機可趁，竟基於意圖為自己不法所有之概括犯意，以其所有之機車
    鑰匙一把（未經扣案，已經庚○○丟棄），啟動車號ＯＶＡ—九○二號重型機車
    之電源而竊取之，得手後，作為其代步之工具。嗣於八十九年九月二十五日下午
    四時三十五分許，庚○○騎乘前開機車搭載不知情之友人傅文杰，行經高雄縣美
    濃鎮○○○街旁之產業道路時，因庚○○所騎乘之前開機車未懸掛車牌遭警盤查
    而查獲。
二、後於八十九年十一月二十日晚間八時四十分許，庚○○復基於前開意圖為自己不
    法所有之概括犯意，並與辛○○（七十六年九月七日生，行為時為十二歲以上十
    八歲未滿之少年）、壬○○（七十五年三月二日生，行為時為十四歲以上十八歲
    未滿之少年）、丙○○（七十四年七月十二日生，行為時為十四歲以上十八歲未
    滿之少年，以上三人均由臺灣高雄少年法院審理中）基於犯意之聯絡，由壬○○
    騎乘機車搭載庚○○，丙○○騎乘機車搭載辛○○，前往高雄縣美濃鎮○○路美
    濃國小內，見陳己○○所有車號ＺＸＩ—七七九號輕型機車停放於該處，乃由庚○○、辛○○、丙○○三人負責把風，由壬○○以其所有之機車鑰匙（未經扣案
    ）啟動車號ＺＸＩ—七七九號輕型機車之電源而竊取之，得手後，由壬○○將該
    車騎往辛○○家中之倉庫藏放，翌日並交由某年籍姓名不詳綽號「康康」男子將
    之改裝至車號ＷＩＷ—三一八號機車上供己騎用。
三、後於八十九年十一月三十日晚間十一時三十五分許，庚○○復基於前開意圖為自
    己不法所有之概括犯意，攜帶其所有客觀上足供兇器使用之螺絲起子一把（未經
    扣案，已經庚○○丟棄），前往高雄縣美濃鎮○○路四九四巷五○號車庫，擬以
    其所有之螺絲起子撬開戊○○所有車號ＧＬ九—八○二號重型機車之電源而竊盜
    ，然因無法啟動該車而作罷。庚○○旋即再以前開自備之螺絲起子，撬開停放於
    旁戊○○所有車號ＵＷ—一三五一號自用小客車之車門，並入內搜尋財物，惟亦
    因未搜得財物而未遂。嗣後，庚○○乃竊取停放於該處鍾貴生所有之腳踏車一輛
    ，得手後，迅速騎乘該腳踏車逃逸。
四、後於八十九年十二月七日凌晨零時三十分許，庚○○復基於前開意圖為自己不法
    所有之概括犯意，在高雄縣美濃鎮○○街○段九十六巷七號車庫，以其友人所有
    之機車鑰匙一把，啟動甲○○所有車號ＯＶＧ—二○七號重型機車（價值約二萬
    元）之電源而竊取之，得手後，亦供作其代步之交通工具使用。嗣於八十九年十
    二月十日中午十二時五分，庚○○騎乘車號ＯＶＧ—二○七號重型機車，行經高
    雄縣美濃鎮○○路四○八號前時為警查獲，並循線起出車號ＺＸＩ—七七九號之
    引擎一具（引擎號碼ＲＬ○八九一一三號）及劉貴生之腳踏車一輛。
五、庚○○明知綽號「捲毛」之成年男子所持有未懸掛車牌之黑色山葉牌重型機車一
    部，係來路不明之贓物（車號為ＮＬＧ—四七九號，係乙○○○所有，於八十九
    年七月三十日中午十二時許，於高雄縣美濃鎮○○街一八號住家前失竊），竟另
    基於收受贓物之故意，於八十九年八月二十五日下午七時三十分許，在高雄縣美
    濃鎮○○街四十一巷七號前，向該名綽號「捲毛」之男子借用該車騎用。嗣於八
    十九年九月一日下午七時許，庚○○騎前開機車搭載不知情之傅美蘋，行經高雄
    縣美濃鎮○○○街旁產業道路時，因所騎乘之機車未懸掛車牌遭警盤查而查獲。
六、案經高雄縣警察局旗山分局、六龜分局報請臺灣高雄地方法院檢察署檢察官偵查
    起訴。
    理  由
一、訊據被告庚○○對於八十九年九月十五日晚間不詳時許，在高雄縣美濃鎮○○街
    ○段九十六巷二號大樓停車場，竊取丁○○所有車號ＯＶＡ—九○二號重型機車
    一部既遂，及與壬○○於八十九年十一月二十日晚間八時四十分許，在高雄縣美
    濃鎮○○路美濃國小內，共同竊取陳己○○所有車號ＺＸＩ—七七九號輕型機車
    一部既遂，及於八十九年十一月三十日晚間十一時三十五分許，攜帶螺絲起子一
    把，在高雄縣美濃鎮○○路四九四巷五○號車庫，竊取鍾貴生所有之腳踏車一部
    既遂，及竊盜戊○○所有車號ＧＬ九—八○二號重型機車、車號ＵＷ—一三五一
    號自用小客車內之財物未遂，及於八十九年十二月七日凌晨零時三十分許，在高
    雄縣美濃鎮○○街○段九十六巷七號車庫，竊取甲○○所有車號ＯＶＧ—二○七
    號重型機車一部既遂，及明知為贓物，仍於八十九年八月二十五日下午七時三十
    分許，在高雄縣美濃鎮○○街四十一巷七號前，向綽號「捲毛」之男子借用未懸
    掛車號ＮＬＧ—四七九號車牌之機車一部之事實坦承不諱，核與被害人丁○○、
    陳己○○、戊○○、鍾貴生、甲○○、陳文政指述情節及少年壬○○供述相符，
    並有高雄縣警察局六龜分局贓物認領收據一紙、贓物認領保管單四紙、高雄縣警
    察局高警刑鑑字第○六六一三九號、第○六五九四七號車輛失竊證明單各一紙、
    高雄縣警察局高警刑鑑字第○二四六二○號車輛尋獲證明單一紙、車輛竊盜車牌
    失竊資料個別查詢報表—查詢車輛認可資料二紙、照片影本七張、錄影帶翻拍照
    片四張附卷可稽，足見被告之自白與事實相符，洵堪採為論罪科刑之依據。
二、被告雖辯稱辛○○、丙○○並不知情；惟查，被告前於警訊中即供稱係與辛○○
    、壬○○、丙○○共同行竊，證人辛○○於警訊中亦供稱：「當日約晚上十九時
    ，壬○○、庚○○、丙○○等三人相約在我家集合，然後壬○○騎機車載庚○○
    ，丙○○騎機車載我，四人一起到達美濃國小中庭，壬○○叫我把風，我就左看
    右看注意四週有沒有人來，之後我看見壬○○及庚○○二人在弄一輛不是我們騎
    去的機車，而丙○○在一旁觀看，不多久，由庚○○騎那輛不是我們騎去的機車
    ，我們四人就一起離開美濃國小‧‧‧。」，證人壬○○於警訊中亦證稱：「是
    ，我及辛○○、丙○○把風，庚○○拿自備鑰匙挖開該車竊取得手。」等語，足
    見被告與證人壬○○、辛○○就係何人下手行竊、何人負責把風之說詞雖略有不
    同，但就於八十九年十一月二十日晚間八時四十分許，被告與辛○○、壬○○、
    丙○○四人係共同行竊一情，說詞並無二致，況被告與壬○○等人於竊得車號Ｚ
    ＸＩ—七七九號輕型機車後，係將該車騎往證人辛○○之家中停放，並於翌日進
    行拆解，乃證人辛○○所不爭執，衡情，倘證人辛○○並未參與被告與壬○○等
    人之竊盜犯行，被告實無將竊盜所得寄放於辛○○住家之理，否則豈不有自曝其
    犯行之虞，再者，證人丙○○先於警訊中供稱：當天係在機車行與人聊天，後於
    本院審理中又改稱：當天係與辛○○一起去打電腦，其前後供詞不一，並有附和
    證人辛○○證詞之情形，益見被告事後改稱證人辛○○、丙○○並未參與行竊一
    詞，洵無可採，被告於八十九年十一月二十日晚間八時四十分許，係與辛○○、
    壬○○、丙○○共同行竊之情，應堪認定。至被告另供稱於八十九年九月十五日
    ，係與陳正果共同行竊車號ＯＶＡ—九○二號重型機車一情，惟證人陳正果已於
    偵訊中證稱：並不認識庚○○等語，且被告於警、偵訊中先後供稱該車係向周銘
    祥、賴明煌、陳正果等人所借用，其供詞已有前後不一之瑕疵，自難僅憑被告片
    面之供述，即認陳正果確參與竊盜之行為。事證明確，被告犯行，均堪認定。
三、查被告持以行竊之螺絲起子，質地堅硬，有持以行兇之可能，客觀上足認對人之
    身體、生命具危險性，顯可供兇器使用；又被告夥同行為時均係十四歲以上十八
    歲未滿之少年壬○○、丙○○行竊，屬結夥三人以上；又被告以螺絲起子撬開車
    號車號ＧＬ九—八○二號重型機車及車號ＵＷ—一三五一號自用小客車，已屬竊
    盜行為之著手，然因電源無法啟動及車內無零錢而未取得財物，屬未遂。是核被
    告於八十九年九月十五日所為，係犯刑法第三百二十條第一項之竊盜罪；於八十
    九年十一月二十日所為，係犯刑法第三百二十一條第一項第四款之結夥三人以上
    竊盜罪；於八十九年十一月三十日所為，係犯刑法第三百二十一條第二項、第一
    項第三款之攜帶兇器竊盜未遂罪、同法第三百二十一條第一項第三款之攜帶兇器
    竊盜既遂；於八十九年十二月七日所為，係犯刑法第三百二十條第一項之竊盜罪
    ；於八十九年八月二十五日所為，係犯刑法第三百四十九條第一項之收受贓物罪
    。公訴人漏未斟酌此點，而認被告於八十九年十一月二十日、八十九年十一月三
    十日所為均係犯同法第三百二十條第一項之普通竊盜罪，尚有未洽，惟其基本事
    實同一，本院自應予審理，並變更其起訴法條。又被告與壬○○、丙○○就八十
    九年十一月二十日之竊盜犯行間，有犯意之聯絡及行為之分擔，皆為共同正犯。
    而少年辛○○因於行為時未滿十四歲，無責任能力，故不併論以正犯，附此敘明
    。又被告先後多次竊盜犯行，時間緊接，所犯係基本構成要件相同之罪，顯係基
    於概括犯意反覆為之，為連續犯，應依刑法第五十六條規定，論以較重之結夥三
    人以上竊盜罪論處，並加重其刑。被告所犯上開結夥三人以上竊盜及收受贓物二
    罪間，犯意各別，行為互殊，應予分論併罰。又壬○○、丙○○於行為時均屬十
    四歲以上十八歲未滿之少年，被告成年人與少年共同犯罪，應依少年事件處理法
    第八十五條第一項之規定加重其刑。被告同時有二種以上刑之加重原因，爰依刑
    法第七十條規定遞加重之。公訴人雖未就被告八十九年九月十五日竊盜之犯行提
    起公訴，然檢察官就犯罪事實一部起訴者，其效力及於全部，本件被告於八十九
    年九月十五日竊盜部分之犯罪事實，與前揭論罪科刑之八十九年十一月二十日、
    十一月三十日、十二月七日竊盜等部分，有連續犯之關係已如前述，本院自應就
    屬裁判上一罪之八十九年九月十五日竊盜部分一併加以裁判。審酌被告自行或夥
    同少年共同行竊，次數高達六次，惡性非輕，且明知為贓物而收受，造成被害人
    追索之困難，惟念其犯後坦承犯行，態度尚佳等一切情狀，分別量處如主文所示
    之刑，並定其應執行刑。又被告於八十九年十一月二十日竊盜所用之鑰匙一把，
    係共同正犯壬○○所有，已經被告供承在卷，雖未經扣案，然不能證明業已滅失
    ，爰依刑法第三十八條第一項第二款宣告沒收。至被告於他次竊盜中所用之鑰匙
    或螺絲起子，均非屬被告所有，或已經被告丟棄，已經被告供述在卷，爰不併予
    宣告沒收。
四、公訴意旨另以：被告於八十九年九月二十一日在高雄縣美濃鎮○○路五十六之七
    號，明知綽號「捲毛」之年籍姓名不詳之成年男子所持有未懸掛車牌之機車係屬
    贓物（為丁○○失竊，車號ＯＶＡ—九○二號之機車），竟予借用，作為代步工
    具，於八十九年九月二十五日下午四時三十五分許，騎乘前開機車載不知情之傅
    文杰，行經高雄縣美濃鎮○○○街旁產業道路時，為警查獲，因認被告此部分尚
    涉有刑法第三百四十九條第一項之收受贓物罪嫌。
五、按犯罪事實應依證據認定，無證據不得推定其犯罪事實，刑事訴訟法第一百五十
    四條定有明文。訊據被告堅詞否認有何收受贓物之犯行，辯稱：該車係伊所竊盜
    等語。經查，被告前於警訊中先供稱車號ＯＶＡ—九○二號之機車係自周銘祥處
    收受，其後於偵訊中又先後改稱係向賴明煌、陳正果等人收受，是其供述本有所
    不一，且證人周銘祥亦證稱並未交付該車予被告，並有陸軍部隊訓練南區聯合測
    考中心九十年二月二十一日（九○）子特字第○三五六號函可參，輔以竊盜罪之
    刑責較收受贓物罪為重，被告自無故意陷自己於重罪之可能，是被告辯稱該車係
    其所竊盜之詞，應屬可採。此外，本院復查無其他積極證據足認被告確有公訴人
    所指此部分之犯行，惟公訴意旨認此部分與前揭論罪科刑之收受贓物部分有連續
    犯之關係，屬裁判上之一罪，爰不另予無罪之諭知。
據上論斷，應依刑事訴訟法第二百九十九條第一項前段、第三百條，少年事件處理法
第八十五條第一項，刑法第二十八條、第五十六條、第三百二十一條第一項第四款、
第三百四十九條第一項、第五十一條第五款、第三十八條第一項第二款，罰金罰鍰提
高標準條例第一條前段，判決如主文。
中      華      民      國      九十      年      五    月    三十一    日
                                  臺灣高雄地方法院刑事第七庭
                                      法  官     曾  淑  娟
右正本證明與原本無異。
如不服本判決，應於判決送達後十日內，向本院提出上訴狀。
                                      書記官     陳  恩  如
中      華      民      國      九十      年      六   月      一      日
附錄本判決論罪之法條：
刑法第三百二十一條第一項第四款：
犯竊盜罪而有左列情形之一者，處六月以上五年以下有期徒刑：
四、結夥三人以上而犯之者。
刑法第三百四十九條第一項：
收受贓物者，處三年以下有期徒刑、拘役或五百元以下罰金。


司法院資訊處製作；財團法人民間司法改革基金會備份。
